【裁判字號】    90,台非,285
【裁判日期】    900823
【裁判案由】    數罪併罰有二裁判以上定其應執行之刑
【裁判全文】
最高法院刑事判決                                  九十年度台非字第二八五號
    上訴人  最高法院檢察署檢察總長
    被  告  甲○○
右上訴人因被告數罪併罰，有二裁判以上定其應執行之刑案件，對於台灣台中地方法
院中華民國八十八年十二月七日確定裁定（八十八年度聲字第四九四九號），認為違
法，提起非常上訴，本院判決如左：
    主  文
原裁定關於違背法令部分撤銷。
    理  由
非常上訴理由稱：「一按判決不適用法則或適用不當者，為違背法令，刑事訴訟法第
三百七十八條定有明文。又依刑法第五十條之規定，裁判確定前犯數罪者，始得併合
處罰之；又併合處罰之案件始得依刑法第五十三條、第五十一條定其應執行之刑。二
本件被告甲○○聲請定執行刑之案件為：(一)台灣台中地方法院八十八年度中簡字第一
八四號，被告持有第一級毒品之犯罪時間為八十七年十一月十九日至八十七年十一月
二十日，經法院於八十八年一月二十七日判處有期徒刑伍月，於八十八年二月二十一
日確定。(二)台灣台中地方法院八十八年度訴字第一四二九號，被告施用第一級毒品與
第二級毒品之犯罪時間為八十七年十月間起至八十八年五月十五日止，並於八十八年
六月一日為警查獲非法持有第一級毒品海洛因及第二級毒品安非他命，經法院於八十
八年八月三十一日判決被告連續施用第一級毒品，累犯，處有期徒刑壹年，又連續施
用第二級毒品，累犯，處有期徒刑陸月，主刑部分應執行有期徒刑壹年月，於八十
八年九月二十五日確定。前揭二案中，第一案判決（即台灣台中地方法院八十八年度
中簡字第一八四號案）之確定時間為八十八年二月二十一日，而第二案（即台灣台中
地方法院八十八年度訴字第一四二九號）之犯罪時間為八十七年十月間起至八十八年
五月十五日止，顯然後案之犯罪時間在前案判決確定之後，核與前揭刑法第五十條之
規定不符，自不得援引刑法第五十三條依同法第五十一條規定定執行刑。然原審法院
仍以八十八年度聲字第四九四九號裁定被告前開二判決之罪，其中有期徒刑部分應執
行有期徒刑壹年柒月，顯然有裁定不適用法律之違法。三爰依刑事訴訟法第四百四十
一條、第四百四十三條規定，提起非常上訴，以資糾正。」等語。
本院按數罪併罰，有二裁判以上，得依刑法第五十一條規定定應執行刑者，以裁判確
定前所犯數罪為限，此觀同法第五十條之規定自明。又連續犯係基於概括犯意，反覆
實施數行為，而犯同一之罪名，於裁判上以一罪論。因之，連續犯其犯罪行為之一部
分雖在前案裁判確定前為之，但其連續犯行終了之日在前案裁判確定後者，即非裁判
確定前所犯之罪，則此連續犯所宣告之罪之刑即不得與前案所宣告之刑併合處罰，定
其應執行之刑。本件被告甲○○前因持有第一級毒品罪，經台灣台中地方法院於八十
八年一月二十七日以八十八年度中簡字第一八四號，判處有期徒刑五月，於八十八年
二月二十一日確定。嗣被告又於八十七年十月間起至八十八年五月十五日止，連續施
用第一級毒品及第二級毒品，經台灣台中地方法院於八十八年八月三十一日以八十八
年度訴字第一四二九號，分別判處有期徒刑一年及有期徒刑六月，定應執行之刑有期
徒刑一年三月，於八十八年九月二十五日確定，有前揭各案卷可按。依上開說明，該
後案犯罪時間係在前案判決確定之後，應不符裁判確定前犯數罪，應併合處罰之規定
。乃原審法院疏未細察，猶依檢察官聲請，裁定定上開三罪之應執行之刑為有期徒刑
一年七月，顯有裁判適用法則不當之違法。案經確定，非常上訴意旨，執以指摘，洵
有理由。而原裁定尚非不利於被告，應由本院僅將其違背法令部分撤銷，以資糾正。
據上論結，應依刑事訴訟法第四百四十七條第一項第一款前段，判決如主文。
中      華      民      國     九十     年      八      月    二十三    日
                              最高法院刑事第七庭
                                  審判長法官  吳  雄  銘
                                        法官  池  啟  明
                                        法官  石  木  欽
                                        法官  郭  毓  洲
                                        法官  吳  三  龍
      右正本證明與原本無異
                                              書  記  官
中      華      民      國     九十     年      八      月    二十七    日


司法院資訊處製作；財團法人民間司法改革基金會備份。
